【裁判字號】    99,事聲,405
【裁判日期】    991229
【裁判案由】    消債聲明異議
【裁判全文】
臺灣高雄地方法院民事裁定             99年度事聲字第405號
異  議  人  遠東國際商業銀行股份有限公司
法定代理人  洪信德
異  議  人  萬泰商業銀行股份有限公司
法定代理人  盧正昕
異  議  人  台北富邦商業銀行股份有限公司
法定代理人  韓蔚廷
相  對  人  吳王秀珍
上列異議人因相對人聲請更生程序事件，對於民國99年10月26日
本院98年度司執消債更字第420 號裁定，提出異議，本院裁定如
下：
    主  文
原裁定廢棄。
    理  由
一、異議人萬泰商業銀行股份有限公司異議意旨略以：相對人名
    下坐落高雄市○○區○○段2 小段61地號及其上781 建號建
    物（下稱系爭房地），依內政部地政司公告之相鄰區域房地
    交易價格每坪約新臺幣（下同）107,400 元，則系爭房地市
    價約有3,530,000 元之行情，扣除房屋抵押貸款約1,320,00
    0 元後，仍剩餘2,210,000 元可用以清償無擔保債務。依原
    裁定認可之更生方案，相對人僅須清償960,000 元，依消費
    者債務清理條例（下稱消債條例）第64條第2 項第3 款之規
    定，法院不應認可更生方案，為此提出異議，請求廢棄原裁
    定。
二、異議人遠東國際商業銀行股份有限公司異議意旨略以：相對
    人已領得退休金582,935 元，此筆退休金應納入清算財團，
    原裁定未考量相對人已領得之退休金，顯有未妥。相對人名
    下系爭房地，曾經本院97年度司執字第50087 號強制執行程
    序鑑定價值約2,250,000 元，自不得僅以公告現值及課稅現
    值計算。是相對人倘循清算程序，則清算財團應包括相對人
    之退休金582,935 元、系爭房地價值925,491 元（扣除有擔
    保債務1,324,509 元）及台南縣安定鄉○○段之7 筆土地價
    值198,020 元，合計1,706,446 元，顯高於更生方案之總清
    償金額960,000元，為此提出異議。
三、異議人台北富邦商業銀行股份有限公司異議意旨略以：系爭
    房地前經本院97年度司執字第50087 號強制執行程序鑑定價
    值約2,250,000 元，扣除有擔保債務後，所餘殘值相當於更
    生方案之總清償金額，相對人更生聲請更生，僅清償部分債
    務，其餘債務獲得免除後，名下房地之價值卻毫無減少，難
    認合於事理之平，為此提出異議。
四、按消債條例之制定，乃為使負債務之消費者得依本條例所定
    程序清理其債務，以調整其與債權人及其他利害關係人之權
    利義務關係，保障債權人之公平受償，謀求消費者經濟生活
    之更生，進而健全社會經濟之發展。又按債務人有薪資、執
    行業務所得或其他固定收入，法院認更生方案之條件公允者
    ，得不經債權人會議可決，逕依債務人之聲請或依職權以裁
    定認可更生方案。消債條例第1 條、第64條第1 項分別定有
    明文。是以，除有消債條例第63條第1 項、第64條第2 項所
    定之情形外，法院得斟酌裁量認可更生方案。更生程序係以
    債務人將來有繼續性及反覆性收入之望為前提。又更生程序
    旨在促使債務人自力更生，藉由強化法院之職權調查，將債
    務人之財產狀況透明化，減輕其負擔，降低債權人會議可決
    更生方案之條件，及法院之適時介入，逕為裁定認可更生方
    案，使債務人得於儘其能力清償債務後免責，而獲重生之機
    會（消債條例立法要點參照）。是以，法院是否依債務人之
    聲請或依職權認可更生方案，應審酌債務人有無繼續性及反
    覆性之收入，具備能夠自力更生，重建經濟生活之條件，以
    確保更生方案履行之可能。
五、經查：
  (一)相對人目前於中南海保全公司擔任短時清潔人員，每月薪資
    8,500 元，加計2 名子女給付之扶養費各5,000 元，相對人
    每月收入合計18,500元等情，雖據相對人陳明在卷（司執消
    債更卷第213 頁）。然依前述說明，為確保更生方案履行之
    可能，相對人需有繼續性及反覆性之收入，而相對人2 名子
    女本身亦有負債，已據相對人陳明在卷（消債更卷第49至50
    頁），更生方案履行期間長達6 年或8 年，相對人2 名子女
    是否能於更生方案履行期間持續不間斷、定額給付扶養費用
    予相對人，並非無疑。再者，相對人每月除個人必要生活費
    用外，尚須支出系爭房地房屋貸款之利息費用約3,000 至3,
    200 元，亦經相對人陳報在卷（消債更卷第145 頁），相對
    人另須負擔房屋貸款本金及系爭房地之房屋稅、地價稅等賦
    稅費用，縱以相對人陳報之收入（即包含子女給付之扶養費
    10,000元）18,500元，扣除每月必要支出後，難認相對人仍
    能同時兼顧有擔保債務及每月清償10,000元之更生方案，原
    裁定認可之更生方案，顯無履行之可能。
  (二)相對人名下有系爭房地及台南縣安定鄉○○段之7 筆土地，
    有財政部高雄市國稅局財產歸屬資料清單在卷足憑（司執消
    債更卷第152 頁）。而系爭土地前經本院97年度司執字第50
    087 號強制執行程序鑑定價值約有2,250,000 元，有本院97
    年11月18日97年度司執字第50087 號強制執行事件公告可憑
    （消債更卷第31頁），原裁定僅以系爭房地公告現值、課稅
    現值謂系爭房地價值943,125 元，難認為當。相對人於本院
    98年度消債更字第617 號裁定自98年4 月21日下午5 時起開
    始更生程序時，其財產僅有系爭房地，而系爭房地價值以2,
    250,000 元計算，於扣除房屋貸款即有擔保債務1,324,509
    元後，價值餘925,491 元（2,250,000 －1,324,509 ＝925,
    491 ），雖低於更生方案之總清償金額，然更生方案顯無履
    行可能，已如前述。縱相對人能依更生方案履行，則其已領
    取之退休金582,935 元，非不得作為相對人履行更生方案之
    來源，或以退休金支應生活必要支出，而將其餘收入全數用
    以清償債務，8 年履行期間，平均每月可多清償約6,000 元
    （582,935 ÷96＝6,072 ，元以下4 捨5 入），原裁定未併
    予斟酌，對於債權人，實難謂公允。
六、綜上所述，原裁定認可之更生方案，無履行之可能，且未審
    酌相對人已領得退休金，逕予認可，尚有未恰。異議人請求
    廢棄原裁定，為有理由，應予准許，爰廢棄原裁定，並由本
    院民事執行處依法繼續審究辦理。
七、依消費者債務清理條例第15條、民事訴訟法第240 條之4第3
    項，裁定如主文。
中    華    民    國    99    年    12    月    29    日
                  民事第三庭    法  官  陳宛榆
上為正本係照原本作成。
如不服本裁定，應於裁定送達後10日內，以書狀向本院提出抗告
，並繳納抗告費新臺幣1千元。
中    華    民    國    99    年    12    月    30    日
                                書記官  周耿瑩

司法院資訊處製作；財團法人民間司法改革基金會備份。
